臺灣高等法院臺南分院刑事判決　　　　　　九十一年度上更(一)字第三三八號　Ｇ
　　　上　訴　人
　　　即自 訴 人　乙　○　○.
　　　被　　　告　甲　○　○
右上訴人即自訴人因被告瀆職案件，不服臺灣台南地方法院中華民國八十九年三月十
日第一審判決（八十九年度自字第一一二號），提起上訴，本院判決後，經最高法院
發回更審，本院判決如左：
      主      文
上訴駁回。
      理      由
一、上訴意旨略稱：上訴人即自訴人乙○○（下稱自訴人）行駛於中山高速公路自林
    口往桃園機場交流道間南下路段時速在十公里以下道路壅塞嚴重，自訴人為要趕
    往機場接客，行駛路肩，依當時情形明顯無違規行車，竟為員警舉發違規，員警
    已執法失職涉嫌偽造文書。而被告身為監理站站長亦不查證，竟強迫上訴人接受
    罰款、道安講習並吊扣駕駛執照，觸犯瀆職罪。又自訴人因戶籍遷移，辦理駕駛
    執照隨戶籍遷移手續，不獲准許，甚至駕駛執照過期，辦理換照亦被拒，剝奪自
    訴人其權益，亦涉有瀆職罪等情，因而認被告涉有觸犯刑法第一百二十五條「濫
    權追訴」之瀆職罪嫌云云。
二、按不得提起自訴而提起者，應諭知不受理判決；又犯罪之被害人得提起自訴，刑
    事訴訟法第三百三十四條、第三百十九條第一項分別定有明文。而所謂被害人，
    以因犯罪而直接被害之人為限，有司法院院字第一三○六號解釋足資參照。查本
    件自訴人自訴被告甲○○涉犯刑法第一百二十五條之濫權追訴處罰罪（被告所犯
    罪名，詳自訴人於更審時到庭之陳述）等職罪嫌云云。惟查，本件被告為台南
    縣麻豆監理站站長，並非刑法第一百二十五條所指有追訴或處罰犯罪職務之公務
    員。次查，該罪所保護之法益為追訴或處罰犯罪職務之公務員對國家服務之忠信
    規律及國家利益，縱令其犯罪結果，於私人權益不無影響，但其直接被害者仍為
    國家法益，而非私人法益，個人縱因公務員之行為而受有損害，亦屬間接被害，
    自亦不得提起自訴。是原判決以自訴人指訴被告所犯之瀆職罪係侵害國家法益之
    犯罪，個人不得提起自訴，而為自訴不受理之諭知，本院核其認事用法並無不當
    ，應予維持。自訴人上訴意旨，仍執陳詞，主張其個人亦因被告行為而間接受害
    ，應可提起自訴等語，容有誤會，其上訴為無理由，應予駁回，並不經言詞辯論
    為之。
三、末查，本件自訴人因違反道路交通管理處罰條例第三十三條規定，遭違規記點達
    一點，經交通部公路局嘉義區監理所麻豆監理站依道路交通管理處罰條例第二十
    四條規定，通知自訴人應於八十四年六月十三日下午二時到該站接受道安講習，
    詎自訴人無正當理由，不依規定按期到場接受道路交通安全講習，再經該站依道
    路交通管理處罰條例第六十五條第一項第三款規定，科處吊扣駕駛執照一個月之
    處分，自訴人雖就上開處分提出異議，惟經台灣台南地方法院於八十九年二月十
    五日以八十八年度交聲字第一二三號裁定「異議駁回」，而自訴人對此裁定並未
    提出抗告，該裁定因而確定之事實，有舉發違反道路交通管理事件通知單影本、
    麻豆監理站處理違反道路交通管理事件易處之處分書、台灣台南地方法院以八十
    八年度交聲字第一二三號裁定等件附卷可稽（見本院九十一年七月三十日訊問筆
    錄後附之函及裁定書。自訴人亦於本院直承其申訴已被駁回等情，有本院訊問筆
    錄可據。是自訴人遭處罰吊扣駕駛執照一個月之處分，此項程序，既已給予當事
    人申辯及提出證據之機會，符合正當法律程序，並無違誤，亦與憲法第十六條保
    障人民訴訟權之意旨尚無牴觸（大法官釋字第四一八號解釋文意旨參照），且上
    開自訴人交通違規之舉發暨處分均非被告所為，本無所謂被告濫權之問題，而自
    訴人認被告涉嫌上開之罪名亦非適用於以公務員暨警員之被告為對象，尚難謂被
    告有何上開罪名之瀆職罪行暨剝奪自訴人權益之事證。此部分之理由，原判決雖
    未為敘明，仍不影響原判決之結論，併此說明。
據上論斷，應依刑事訴訟法第三百六十八條，第三百七十二條判決如主文。
中    華    民    國      九十一      年      八      月      九        日
                                  臺灣高等法院臺南分院刑事第三庭
                                      審判長法官  黃    崑    宗
                                            法官  葉    居    正
                                            法官  莊    俊    華
右正本證明與原本無異。
如不服本判決，應於判決送達後十日內向本院提出上訴狀，其未敘述理由者並應於提
出上訴狀後十日內向本院補提理由書（應附繕本)。
                                      法院書記官  廖    明    娟
中    華    民    國      九十一      年      八      月      十二      日
